【裁判字號】    89,上訴,1649
【裁判日期】    891012
【裁判案由】    懲治走私條例等
【裁判全文】
臺灣高等法院高雄分院刑事判決                  八十九年度上訴字第一六四九號
    上  訴  人  台灣屏東地方法院檢察署檢察官
    被      告  乙○○
    被      告  甲○○
右上訴人因被告等懲治走私條例等案件，不服臺灣屏東地方法院八十九年度訴字第二
六號中華民國八十九年十月十二日第一審判決（起訴案號：臺灣屏東地方法院檢察
署八十九年度偵字第二三九七號），提起上訴，本院判決如左：
     主  文
原判決撤銷。
乙○○、甲○○共同私運管制物品進口逾公告數額，乙○○處有期徒刑壹年，甲○○
處有期徒刑捌月，均緩刑肆年。
扣案大蒜壹萬伍仟零伍拾公斤沒收。
     事  實
一、乙○○係「鯤財成」號漁船之船長，甲○○係船員，其二人明知湯樹林（由檢察
官另行偵辦）僱用其二人係至大陸地區載運走私物品，乙○○、甲○○二人竟分
    別以新台幣（下同）十五萬元及三千元之代價受僱，並於民國（下同）八十九年
    四月十三日晚間八時許，自屏東縣東港鎮鹽埔港報關出港後，竟未經主管機關許
    可，擅自將上開漁船航行至中國大陸福建省圍頭港外海距海岸約四、五海浬處。
    抵達上開地點後，乙○○、甲○○二人即基於共同犯意聯絡，於同年月十四日下
    午四時許，自二艘大陸漁船（船名不詳）接駁大陸產品大蒜重量約一萬五千零五
    十公斤至前開漁船欲運送回台灣。嗣於同年月十五日晚間十一時四十分許，乙○
    ○、甲○○二人駕駛上開漁船返航台灣，在屏東縣東港外海約三海浬處，為警臨
    檢查獲，並扣得大蒜一萬五千零五十公斤。
二、案經行政院海岸巡防署海洋巡防總局第五海巡隊移送臺灣屏東地方法院檢察署檢
    察官偵查起訴。
     理  由
一、訊之被告乙○○、甲○○二人對於如何受僱於湯樹林，分別以新台幣（下同）十
    五萬元及三千元之代價，而由乙○○擔任「鯤財成」號漁船之船長，夥同船員甲
    ○○二人基於共同走私之犯意聯絡，而於民國八十九年四月十三日晚間八時許，
    自屏東縣東港鹽埔港報關出港後，竟未經主管機關許可，擅自將上開漁船航行至
    大陸地區福建省圍頭港外外海距海岸約四、五海浬處，自二艘大陸漁船接駁大蒜
    重量約一萬五千零五十公斤，至前開漁船欲返回台灣地區而遭查獲等情，業據被
    告乙○○、甲○○於警訊時、偵查、原審及本院審理中坦承不諱（詳見警卷第一
    至第四頁、偵查卷第五頁正、反面、原審卷第二十七頁、本院刑事卷第二十頁）
    ，並有經警查獲之大蒜重量約一萬五千零五十公斤扣案可資佐証，且右揭大蒜為
    大陸產，緝獲時完稅價格總額為二十萬零三百九十二元，有財政部高雄關稅局八
    十九年五月二十四日關緝字第八九○六○五○七號函在卷可稽，經核確係行政院
    依懲治走私條例公告管制物品項目及其數額丙、丁二項所列之管制進口物品，事
    証明確，被告乙○○、甲○○二人犯行堪以認定。
二、查被告乙○○係中華民國籍「鯤財成」號漁船之船長，上訴人甲○○係該船之船
    員，其未經主管機關許可擅自將「鯤財成」號漁船行至距大陸地區福建省圍頭港
    港外外海距海岸約四、五海浬，該處係在我國十二浬領海鄰接區內，有行政院海
    岸巡防署海洋巡防總局第五（高雄）海巡隊八十九年五月十六日（八九）洋局五
    偵字第一六四一號函附卷可稽（見原審卷第十一頁），自屬台灣地區與大陸地區
    人民關係條例第二條第二款所定台灣地區以外中華民國領土之大陸地區，而違反
    該條例第二十八條第一項規定未經許可航行至大陸地區，所為係犯台灣地區與大
    陸地區人民關係條例第八十條第一項之船舶未經主管機關許可航行大陸地區罪；
    又被告乙○○、甲○○自大陸地區私運物品進入台灣地區其總額由海關比照緝獲
    時之完稅價格計算，超過新台幣拾萬元，係違反懲治走私條例第十二條規定，應
    依同條例第二條第一項私運管制物品逾公告數額罪處斷。被告乙○○、甲○○與
    未到案湯樹林間就上開犯行互有犯意聯絡及行為分擔，均為共同正犯。所犯上開
    二罪間有方法結果之牽連關係，為牽連犯，應從重之懲治走私條例第二條第一項
    之罪處斷。
三、原審予以論科，固非無見，惟查被告乙○○、甲○○向大陸漁船接駁走私物品大
    蒜之地點係在大陸地區福建省圍頭港港外距海岸四、五浬之海域，屬台灣地區與
    大陸地區人民關係條例第二條第二款所規定之台灣地區以外中華民國領土之大陸
    地區，原判決雖於犯罪事實欄內認定上訴人乙○○、甲○○接駁地點在福建省圍
    頭港港外距海岸四、五海浬，惟漏未論被告乙○○、甲○○以違反台灣地區及大
    陸地區人民關係條例之罪，尚有未洽，檢察官執此上訴指摘原判決不當，為有理
    由，自應撤銷改判。審酌被告乙○○、甲○○二人未經主管機關許可，非法航行
    至大陸地區，私運管制物品進口之動機、目的，所為對國家稅收足以影響並助長
    走私犯行，所載之走私物品數量之價值，又犯後坦承犯行，及被告乙○○所欲圖
    之利益較上訴人甲○○甚高等一切情狀，仍依原判分別量處被告乙○○有期徒刑
    一年、甲○○有期徒刑八月。扣案之上開走私大蒜，係共犯湯樹林所有並為犯罪
    所得之物，業據被告乙○○供述在卷，應依刑法第三十八條第一項第三款之規定
    宣告沒收。
四、被告乙○○、甲○○前未曾受有期徒刑以上刑之宣告，有台灣高等法院被告全國
    前案紀錄表二紙附卷足憑，因一時失慮，偶罹刑典，事後已坦承犯行，深具悔意
    ，經此刑之宣告後，應知警惕而無再犯之虞，本院因認暫不執行其刑為當，均仍
    依原判予以宣告緩刑四年，用啟自新。
五、共犯湯樹林未經檢察官提起公訴，宜由檢察官就其參與走私部分另行偵查，附此
    敘明。
據上論斷，應依刑事訴訟法第三百六十九條第一項前段、第三百六十四條、第二百九
十九條第一項前段，台灣地區與大陸地區人民關係條例第八十條第一項，懲治走私條
例第十二條、第二條第一項、第十一條，刑法第十一條前段、第二十八條、第五十五
條、第三十八條第一項第三款、第七十四條第一款，判決如主文。
本案經檢察官林應華到庭執行職務。
中    華    民    國     八十九     年      十二      月    二十六      日
                              臺灣高等法院高雄分院刑事第八庭
                                  審判長法官  郭雅美
                                        法官  洪兆隆
                                        法官  張盛喜
右正本證明與原本無異。
如不服本判決，應於判決送達後十日內向本院提出上訴狀，其未述理由者並應於提
出上訴狀後十日內向本院補提理由書（應附繕本)。
                                      書記官  鄭翠芬
中    華    民    國     八十九     年      十二      月     二十八     日
附錄本案論罪科刑法條：
懲治走私條例第二條：
私運管制物品進口、出口逾公告數額者，處七年以下有期徒刑，得併科新台幣二十萬
元以下罰金。
台灣地區與大陸地區人民關係條例第八十條：
中華民國船舶、航空器或其他運輸工具所有人、營運人或船長、機長、其他運輸工具
駕駛人違反第二十八條第一項規定或違反第二十八條之一第一項規定或台灣地區人民
違反第二十八條之一第二項規定者，處三年以下有期徒刑、拘役或科或併科新台幣一
百萬元以上一千五百萬元以下罰金。但行為係出於中華民國船舶、航空器或其他運輸
工具之船長或機長或駕駛人自行決定者，處罰船長或機長或駕駛人。
                                                                        Ｋ


司法院資訊處製作；財團法人民間司法改革基金會備份。
